臺灣花蓮地方法院民事判決　九十三年度簡上字第一三號
　　上訴人即原告　　乙○○
　　被上訴人即被告　甲○○
　　訴訟代理人　　　張玲惠
右當事人間清償借款事件，上訴人對於中華民國九十三年二月二十七日本院鳳林簡易
庭九十二年度林簡字第三四號第一審判決提起上訴，本院於九十三年十月五日言詞辯
論終結，判決如左：
    主  　文
原判決除命被上訴人應給付上訴人新台幣肆拾壹萬柒仟肆佰貳拾壹元部分外，其餘部
分與訴訟費用之裁判均廢棄。
右廢棄部分，被上訴人應給付上訴人前揭金額自民國八十八年九月十日起至清償日止
，按年息百分之十一點二五計算之利息，及自民國八十八年十月十一日起至清償日止
，逾期在六個月以內者，按上開利率百分之十，超過六個月者，就超過部分，按上開
利率百分之二十計算之違約金。
其餘上訴駁回。
第一、二審訴訟費用由被上訴人負擔五分之四，餘由上訴人負擔。
    事  　實
甲、上訴人方面：
  一、聲明：(一)請求將原判決不利於上訴人部分廢棄。
            (二)右廢棄部分，被上訴人應給付上訴人於原審所請求之其餘金額，及自
              民國八十八年九月十日起至清償日止，按年息百分之十一點二五計算
              之利息，及自八十八年十月十一日起至清償日止，逾期在六個月以內
              者，按上開利率百分之十，超過六個月者，就超過部分，按上開利率
              百分之二十計算之違約金。
  二、陳述：除與原審判決書所載者相同茲予引用外，補稱：
      上訴人當初因繼母之要求，以名下之房地設定抵押，向瑞穗農會借款五十萬元
      與被上訴人，為怕被上訴人不還，故約定該五十萬元借款之利息由被上訴人在
      瑞穗鄉農會之帳戶扣款繳納，詎被上訴人自八十八年九月十日起，拒絕繳納，
      屢經催繳本息，被上訴人均置之不理，故依消費借貸及兩造之約定，被上訴人
      應繳納該筆農會五十萬元借款之利息、違約金，原審竟認利息應自九十二年五
      月十六日起至清償日止，按年息百分之五計算，上訴人不服，依據被上訴人在
      原審所述：農會利息都由被上訴人繳納等語，且事實上亦由被上訴人帳戶扣繳
      給農會，足見兩造約定之利息應以農會之放款利息計算，並非未約定利息；至
      被上訴人主張抵銷代繳二百萬元借款利息共八萬二千五百七十九元部分，因上
      訴人與李桔娜於八十五年十二月二十七日結算利息時，已協議由李桔娜負擔繳
      納往後之利息，且經鈞院九十二年訴字第一七三號判決在案，被上訴人代繳利
      息之時間，均在其與李桔娜協議之後，故係為李桔娜代繳，而非代上訴人繳納
      ，被上訴人應向李桔娜催討，無從主張抵銷；另三百萬元貸款之借款人為曾阿
      秀，上訴人為連帶保證人，當初其依曾阿秀的意思將其中二百八十萬元交給曾
      國樹，曾阿秀已與被上訴人說好應由被上訴人繳納。
  三、證據：除援用原審之立證方法外，並提出催收款項/呆帳明細查詢、台灣高等
      法院花蓮分院九十二年度上訴字第二三○號刑事判決書、本院九十二年度訴字
      第一七三號民事判決書、確定證明書為證。
乙、被上訴人方面：
  一、聲明：駁回上訴。
  二、陳述：除與原審判決書所載者相同茲予引用外，補稱：其就上訴人所主張之借
      款金額及利息、違約金等均無意見，但其幫上訴人繳納二百萬及三百萬元之貸
      款利息，就此部分主張扣抵（應指抵銷），其不知道李桔娜、曾阿秀與上訴人
      如何約定，但當初係因為其住在設定抵押權之系爭房屋內，怕房屋被查封，所
      以才代繳，就三百萬元之借款人為曾阿秀無意見，但借款之錢直接匯入上訴人
      之帳戶內，所以認為應由上訴人負擔。
  三、證據：除援用原審之立證方法外，並提出送款條、客戶往來明細對帳單存摺影
      本為證。
    理    　由
一、本件上訴人起訴主張：被上訴人於八十三年一月十日向其借款五十萬元，由其向
    瑞穗鄉農會借款五十萬元後，再轉借予被上訴人，兩造約定由被上訴人直接向瑞
    穗鄉農會分期繳納上開上訴人向農會之貸款，詎被上訴人自八十八年九月間起即
    停止向農會繳付利息，致農會要求上訴人清償，故起訴請求被上訴人給付上訴人
    五十萬元及自八十八年九月十日起至清償日止，按年息百分之十一點二五計算之
    利息，暨自八十八年九月十日起至八十九年三月九日共二萬五千元之違約金及自
    八十九年三月九日起至清償日止，按年息百分之二十計算之違約金（就違約金部
    分之請求，已於上訴時更正如前）。被上訴人則以：因上訴人另向農會借款二百
    萬元，被上訴人擔心擔保物遭拍賣，自八十六年間起至八十八年間，即代上訴人
    給付該二百萬元借款利息計八萬二千五百七十九元，被上訴人就此部分主張抵銷
    。另上訴人曾以曾阿秀房屋，向農會貸款三百萬元，該三百萬元利息亦係被上訴
    人代為支付，共計三十七萬九千四百七十八元，被上訴人亦一併主張抵銷等語置
    辯。
二、兩造不爭執之處：
    (一)該筆農會貸款五十萬元，是兩造約定由上訴人出面向農會辦理貸款，得款後借
      與被上訴人，並由被上訴人負責繳納上訴人向農會所應繳納之借款利息及相關
      費用。
    (二)上訴人另向農會貸款二百萬元部分，被上訴人代為繳納利息為八萬二千五百七
      十九元。
    (三)另三百萬元貸款部分，借款人為曾阿秀，上訴人僅為連帶保證人，被上訴人代
      繳利息為三十七萬九千四百七十八元。
三、得心證之理由：
    (一)上訴人主張：兩造約定由其出面向瑞穗鄉農會借得五十萬元後轉借予被上訴人
      ，並由被上訴人負責繳納其向農會所應繳納之借款利息及相關費用，因被上訴
      人未繼續依約向瑞穗鄉農會繳納，是其可依據兩造間之約定向被上訴人請求五
      十萬元本金及自八十八年九月十日起至清償日止，按年息百分之十一點二五計
      算之利息，及自八十八年十月十一日起至清償日止，逾期在六個月以內者，按
      上開利率百分之十，超過六個月者，就超過部分，按上開利率百分之二十計算
      之違約金之事實，業據其提出催收款項/呆帳明細查詢為證，且為被上訴人所
      不爭執，僅主張：其有代上訴人繳納二百萬元及三百萬元之借款利息，就代繳
      之利息主張抵銷等語。兩造既約定上訴人向農會借款五十萬元之利息及費用由
      被上訴人繳納，故應認此為兩造間就此五十萬元借款之利息及相關費用之約定
      ，是上訴人依據其與農會借款約定之利息及違約金請求被上訴人給付相同之利
      息及違約金，自屬有據。
    (二)茲就兩造爭執之抵銷一節，說明如下：
      (1)按未受委任，並無義務而為他人管理事務者，其管理應依本人明示或可得推
        知之意思，以有利於本人之方法為之；管理事務利於本人，並不違反本人明
        示或可得推知之意思者，管理人為本人支出必要或有益之費用，得請求本人
        償還其費用及自支出時起之利息；而管理事務不合於上開情形，本人仍得享
        有因管理所得之利益，而本人所負對於管理人之義務，以其所得之利益為限
        。次按二人互負債務，而其給付種類相同，並均屆清償期者，各得以其債務
        ，與他方之債務，互為抵銷，此為民法第一百七十二條、第一百七十六條、
        第一百七十七條、第三百三十四條分別定有明文。本件被上訴人抗辯代上訴
        人支付上訴人向農會貸款二百萬元借款之利息計八萬二千五百七十九元之事
        實，業據被上訴人提出利息收據三紙、二百萬元貸款分戶卡影本等為證，且
        為上訴人所不爭執，應可信為真實。上訴人雖主張其業與訴外人李桔娜協議
        就二百萬元借款部分，由李桔娜負擔往後之利息，被上訴人係在其與李桔娜
        協議之後才代繳利息，故係代李桔娜繳納利息，應向李桔娜追討，並提出本
        院九十二年度訴字第一七三號民事判決書及確定證明書為證。雖依據前揭判
        決書可證，該上訴人確與訴外人李桔娜約定該二百萬元借款之利息由李桔娜
        負擔，是被上訴人代繳此部分之利息，實違反上訴人之意思，但上訴人既為
        該筆借款之借款人，仍享有免向農會給付上開金額利息之利益，是被上訴人
        依民法第一百七十七條第一項之規定，主張就代繳之利息八萬二千五百七十
        九元與系爭五十萬元借款抵銷，自屬有據。至被上訴人抗辯代為支付三百萬
        借款利息計三十七萬九千四百七十八元部分，因該筆三百萬元之借款人非上
        訴人，此為兩造所不爭執，況被上訴人自承：係因怕所居住之房屋遭查封，
        而繳納等語，顯見其並無為上訴人管理事務之意，且享有免付借款利息之人
        亦為借款人曾阿秀，非上訴人，故無前揭無因管理法條之適用，是被上訴人
        就此部分代繳之利息，自無從主張抵銷。
四、綜上，上訴人依據消費借款之法律關係，請求被上訴人給付四十一萬七千四百二
    十一元（計算方式：000000-00000＝四一七四二一）及自八十八年
    九月十日起至清償日止，按年息百分之十一點二五計算之利息，暨自八十八年十
    月十一日起至清償日止，逾期在六個月以內者，按上開利率百分之十，超過六個
    月者，就超過部分，按上開利率百分之二十計算之違約金部分，自屬有據，此部
    分上訴人求予廢棄，非無理由，應由本院廢棄改判之；而上訴人逾此部分之上訴
    ，即屬無據，應予駁回。
五、本件事證已明確，兩造其餘主張及攻擊防禦，與判決結果無影響，爰不一一論述
    ，併予敘明。
據上論結，本件上訴一部為有理由，一部為無理由，依民事訴訟法第四百三十六條之
一第三項、第四百四十九條第一項、第四百五十條、第七十九條，判決如主文。
中　　　華　　　民　　　國　　九十三　　年　　　十　　　月　　 十九 　　日
                              台灣花蓮地方法院民事庭
                                  審判長法官  陳心弘
                                  法　　　官  楊碧惠
                                  法　　　官  李世華
右為正本，係照原本作成。
不得上訴第三審（參見民事訴訟法第四百三十六條之二、第四百六十六條）。
　　　　　　　　　　　　　　　　　法院書記官　陳賜福
中　　　華　　　民　　　國　　九十三　　年　　　十　　　月　　 二十六　 日
